臺灣宜蘭地方法院刑事判決　　　　　　　 94年度簡上字第6號
上　訴　人　臺灣宜蘭地方法院檢察署檢察官
被　　　告　丙○○
　　　　　　　　　　　嘉義縣布袋鎮○○○路519巷7號
上列上訴人因被告詐欺案件，不服本院宜蘭簡易庭於中華民國93
年11月5日所為93年度宜簡字第322號第一審簡易判決（聲請簡易
判決處刑案號：臺灣宜蘭地方法院檢察署93年度偵緝字第8號）
，提起上訴，本院管轄之第二審合議庭判決如下：
    主  文
上訴駁回。
    事  實
一、丙○○對外自稱姓名為「蔡紅綾」，於民國87年4月間，與
    甲○○相識、交往，因其積欠地下錢莊債務甚多，不堪催討
    之擾，竟於明知自己並無償債能力，亦無能力負發票人兌現
    票款之義務，且主觀上亦無償債、兌現票款意思之情形下，
    基於意圖為自己不法所有之概括犯意，先於87年4月間，陸
    續假借「其姐『丙○○』遭人倒會，急需現金周轉」、「其
    小孩需要繳學費、褓姆費」等不實藉口，佯稱欲向甲○○借
    款，致使甲○○因此而陷於錯誤，誤以為丙○○有資力清償
    借款，而陸續以匯款或在宜蘭縣羅東鎮某理容院親交現金之
    方式，分次交付借款予丙○○，前後共計交付新臺幣（下同
    ）35萬元予丙○○；復於87年4月19日、87年5月19日，利用
    不知情之甲○○，向甲○○之兄乙○○謊稱「其姐『丙○○
    』遭人倒會，急需現金周轉」，佯稱欲向乙○○借款，致使
    乙○○因此而陷於錯誤，誤以為丙○○有資力清償借款，而
    先後交付借款5萬元、8萬元予丙○○；再於87年6月6日利用
    不知情之甲○○，向乙○○謊稱「其姐『丙○○』因債自殺
    身亡，急須喪葬費用」，佯稱欲向乙○○借款，並交付發票
    日為87年6月6日、發票人「蔡紅綾」、面額18萬元、到期日
    87年6月30日、票號TH0000000號之本票1紙予乙○○，致使
    乙○○因此而陷於錯誤，誤以為丙○○有資力清償借款及兌
    現本票，而交付借款10萬元予丙○○。詎丙○○於取得前開
    58萬元款項（原審誤繕為55萬元）後，即將之花用殆盡，且
    屆期並未依約還款及兌現本票，復避不見面，甲○○、乙○○屢次催討無著後，方知受騙。
二、案經甲○○、乙○○訴由臺灣宜蘭地方法院檢察署檢察官偵
    查聲請以簡易判決處刑。
    理  由
一、訊據被告丙○○固坦承前揭連續詐騙乙○○共23萬元之犯罪
    事實不諱（見本院二審卷第60至62頁），惟矢口否認有何詐
    騙甲○○35萬元之犯行，並辯稱「我有跟甲○○說我姐姐被
    人倒會，小孩需要學費、褓姆費，但甲○○是心甘情願拿35
    萬元給我，我沒有騙他。」云云，惟查：上揭犯罪事實，業
    據證人即被害人甲○○於檢察官偵訊時證述「87年4月間認
    識被告，她說她叫蔡紅綾，她說她姐姐被倒會、小孩要繳費
    ，總共向我借了30幾萬元，後來他開的本票沒有兌現，且找
    不到她，我才發現受騙。」（見臺灣宜蘭地方法院檢察署92
    年度偵字第2695號卷第34頁）、證人即被害人乙○○於本院
    審理時證述「剛開始我不認識被告，在87年4月左右，我弟
    弟甲○○跟我說他與被告在交往，說被告家裡有困境，被告
    要向我借錢，我就拿5萬元給被告。第二次我弟弟打電話給
    我，說被告之姐姐丙○○被人倒會，被告要向我借錢，我就
    匯款8萬元給被告。後來，我弟弟又打電話給我，說被告的
    姐姐丙○○自殺死掉，需要喪葬費，被告要向我借錢，我就
    在87年6月6日交付10萬元給被告，被告說要在6月底把錢還
    給我，後來被告沒有如期還錢，我才知道受騙」（見本院二
    審卷第56至58頁）等情綦詳，核與被告於檢察官偵訊及本院
    行準備程序時，基於自由意志所供承「我告訴甲○○我姐姐
    丙○○被人家倒會，需要錢，要跟他借錢，另一次是我告訴
    他我的孩子需要繳學費及褓姆費，所以陸陸續續跟他借了35
    萬元，這些錢有些是請他匯入丙○○戶頭，有些是直接拿現
    金到羅東我服務的理容院門口交給我。對乙○○告我的部分
    沒有意見，確實如此。因為我欠地下錢莊60多萬元，才謊稱
    姐姐丙○○被倒會、姐姐丙○○死亡需要喪葬費，我承認檢
    察官起訴之犯罪事實」之情節大致相符（見臺灣宜蘭地方法
    院檢察署93年度偵緝字第8號卷第5頁、本院二審卷第30 頁
    ），並有匯款憑條影本、支票影本、存證信函及掛號郵件收
    件回執影本、土地銀行存摺影本、本票及華南商業銀行花蓮
    分行92年11月17日92華花存字第396號函覆之存款往來明細
    表各1件在卷可稽。因此，本件事證已臻明確，被告於本院
    審判期日時翻異前詞，所為之上開辯解，顯屬事後卸責之語
    ，不足採信，其連續詐欺之犯行洵堪認定，應予依法論科。
二、核被告所為，係犯刑法第339條第1項之詐欺取財罪。被告詐
    騙被害人乙○○部分，係利用不知情之甲○○向被害人乙○○實施詐欺行為，為間接正犯。又被告先後多次詐欺犯行，
    均時間緊接，方法相同，觸犯構成要件相同之罪，顯係基於
    概括犯意而為之，應依連續犯之規定論以一罪，並依法加重
    其刑。原審依被告於偵訊中之自白及其他現存之證據，認為
    被告犯行明確，且於比較90年1月12日修正施行前後之刑法
    第41條第1項之規定後，認為修正後之刑法第41條第1項較有
    利於被告，遂依刑法第56條、第339條第1項、第2條第1項前
    段、修正後第41條第1項前段，罰金罰鍰提高標準條例第1條
    前段、第2條之規定，判處被告有期徒刑4月，如易科罰金，
    以3百元折算1日，其認事、用法及量刑均稱妥適，應予維持
    。
三、上訴意旨雖以「原審有量刑過輕之違誤」云云，然刑之量定
    ，係原審法院得依職權自由裁量之事項，苟已斟酌刑法第57
    條各款所列情狀而未逾越法定刑度，即不得遽指為違法。本
    件情形，原審已敘明其係於斟酌「被告犯罪之動機、目的、
    手段，犯罪時所受之刺激及其品性、生活狀況、智識程度、
    犯罪所生之損害，迄今未與被害人達成和解，及犯罪後態度
    。」等一切情狀後，方量處被告有期徒刑4月，如易科罰金
    ，以3百元折算1日之刑，本院認為原審之量刑業已斟酌刑法
    第57條各款所列情狀，並未逾越法定刑度，且其量刑亦屬妥
    適，並無失之過輕，上訴人僅憑告訴人之意，對原審量刑職
    權之合法行使任意指摘，自難認為有理由。再者，告訴人聲
    請檢察官上訴意旨中雖另指稱「原審未論及被告冒以『蔡紅
    綾』之名開立本票部分之刑責，其判決亦有未當」云云，惟
    關於票據上之簽名，因法律上並未規定必須簽其全名，是故
    僅須能辨別簽名之人為何人即可，僅簽其姓或名、僅簽其字
    或號，僅簽其雅號、藝名或別名，均無不可。本件情形，被
    告於87年間均以「蔡紅綾」之別名與他人交往乙節，乃為告
    訴人甲○○、乙○○所肯認之事實，則被告以「蔡紅綾」之
    名開立本票，自足以辨識開票之人即為被告，揆諸上開說明
    ，被告以「蔡紅綾」之名義開立本票，並無違法之處，自難
    科以刑事處罰，是以告訴人前揭指訴，尚有誤會，自不足採
    ，附此敘明。
四、綜上所述，上訴人依據告訴人之意見，提起上訴，指摘原審
    判決量刑過輕，請求從重改判云云，為無理由，應予駁回。
據上論斷，應依刑事訴訟法第455 條之1 第1 項、第3 項、第36
8 條，判決如主文。
中　　華　　民　　國　　94　　年　　5　　月　   25　　日
                  臺灣宜蘭地方法院刑事第四庭
                      審判長法官  林 惠 玲
                            法官  李 毓 華
                            法官  劉 家 祥
以上正本證明與原本無異。
本件不得上訴。
                          書記官  邱 淑 秋
中　　華　　民　　國　　94　　年　　5 　　月　　26　　日
附錄本案論罪科刑法條全文：
刑法第339條第1項(普通詐欺罪)
意圖為自己或第三人不法之所有，以詐術使人將本人或第三人之
物交付者，處五年以下有期徒刑、拘役或科或併科一千元以下罰
金。
